【裁判字號】    98,易,2455
【裁判日期】    981030
【裁判案由】    詐欺
【裁判全文】
臺灣臺北地方法院刑事判決              98年度易字第2455號
公  訴  人  臺灣臺北地方法院檢察署檢察官
被      告  乙○○
上列被告因詐欺案件，經檢察官提起公訴（98年度偵字第14721
號），嗣被告於準備程序中就被訴事實為有罪之陳述，經告以簡
式審判之旨，並聽取當事人之意見後，經本院合議庭裁定以簡式
審判程序審理，本院判決如下：
    主  文
乙○○幫助意圖為自己不法之所有，以詐術使人將本人之物交付
，處拘役伍拾日，如易科罰金，以新臺幣壹仟元折算壹日。
    事  實
一、乙○○可預見交付自己之金融帳戶予他人使用，他人可能以
    該金融帳戶遂行財產上犯罪之目的，且取得他人帳戶之目的
    在於收取贓物及掩飾犯行不易遭人追查，竟不顧他人所可能
    遭害之危險，仍以縱若有人持以犯罪亦無違反本意之不確定
    幫助詐欺犯意，於民國97年9月16日前之同年月初某日時，
    在臺北縣板橋火車站將其所申辦之第一商業銀行吉林簡易型
    分行（下稱第一銀行）帳號00000000000000號帳戶之存摺、
    金融卡（附密碼），交付與真實姓名年籍均不詳之詐騙集團
    成員作為詐騙之帳戶使用。嗣甲○○於97年9月16日下午11
    時許，在網路MSN聊天室與真實姓名年籍不詳自稱「曉敏」
    之人談及援交情事，「曉敏」即佯稱須至自動提款機前確認
    是否為一般民眾身分，並依其指示操作後，使甲○○陷於錯
    誤，因而自其帳戶轉出新台幣（下同）7萬1000元、200元至
    乙○○上開第一銀行帳戶，始知受騙。
二、案經花蓮縣警察局花蓮分局報告臺灣臺北地方法院檢察署檢
    察官偵查起訴。
    理  由
一、按本件被告乙○○所犯均係死刑、無期徒刑、最輕本刑為3
    年以上有期徒刑以外之罪，被告於準備程序就前揭被訴事實
    為有罪之陳述，經受命法官告知簡式審判程序之旨，並聽取
    被告與公訴人之意見後，本院認無不得或不宜改依簡式審判
    程序進行之處，爰依刑事訴訟法第273條之1、第284條之1規
    定，裁定本件由受命法官獨任進行簡式審判程序，合先敘明
    。
二、前揭事實，業據被告乙○○於本院審理時坦承不諱，核與被
    害人甲○○於警詢中所述遭詐騙並匯款至系爭銀行帳戶之情
    節相符合，並有第一銀行自動櫃員機交易明細表2紙、第一
    銀行97年12月23日（97）一吉林字第128號函暨開戶資料及
    存款交易明細附卷可資佐證，是被告自白核與事實相符，應
    堪信為真正。本件事證明確，被告犯行洵堪認定，應予依法
    論科。
三、按刑法上之幫助犯，係對於犯罪與正犯有共同之認識，而以
    幫助之意思，對於正犯資以助力，而未參與實施犯罪之行為
    者而言，有最高法院88年度台上字第1270號判決意旨可資參
    照。復以詐欺犯罪中收受詐得款項之舉，固屬詐欺犯行之重
    要環節，然收受詐欺款項之手法多端，倘由犯罪行為人親自
    出面收受被害人款項，固可認已屬詐欺犯罪構成要件之行為
    分擔，然如被害人係以轉帳匯款至犯罪行為人指定之金融機
    構帳戶之間接方式支付款項者，客觀上實係由該銀行業者直
    接受取財物之交付，此與直接由被害人親手交付現款與犯罪
    行為人，尚屬有別。而本案依被害人甲○○之陳述，其於遭
    詐欺之過程中，均未曾直接與被告有何接觸或聯繫，是被告
    提供前揭銀行存款帳戶予不詳人士，而使被害人遭受不詳人
    士詐騙而匯款進入前揭銀行帳戶之行為，充其量僅足認定係
    詐欺取財犯罪構成要件以外之幫助行為，尚難遽認與前述詐
    欺犯罪行為人本於共同犯罪之犯意聯絡，而有參與或分擔詐
    欺之犯行。況使用他人帳戶犯罪者，本欲利用他人帳戶以隱
    瞞自己身分而逃避檢警追緝，是被告雖可預見使用其帳戶者
    將利用其所交付之存摺、金融卡及密碼，供為詐欺不法犯行
    ，然其主觀上有無將使用帳戶者所實施之詐欺犯行，視為己
    身犯行之共同犯意聯絡，實非無疑，而本案既查無證據足資
    證明被告有共同詐欺取財之犯意聯絡及行為分擔，自應認被
    告提供存摺、金融卡及密碼予不詳人士使用之犯行，僅止於
    幫助詐欺之犯意，而為詐欺構成要件以外之行為。是核被告
    所為，係犯刑法第30條第1項、第339條第1項幫助詐欺取財
    罪。又被告為幫助犯，所為自較實際為詐欺行為之詐欺集團
    成員之惡性為低，爰依刑法第30條第2項之規定，按正犯之
    刑減輕之。爰審酌被告明知現今社會詐騙集團猖獗，被害人
    事後因詐騙集團利用人頭帳戶隱匿贓款而追償不易之事時有
    耳聞，竟仍提供其所有系爭銀行帳戶之存摺、金融卡及密碼
    供詐欺集團使用，增加被害人事後追索，尋求救濟之困難，
    並使犯罪之追查趨於複雜，所為危害社會秩序，惟本件被害
    金額為7萬1,200元，又其於犯後坦承犯行，態度良好等一切
    情狀，量處如主文所示之刑，並諭知易科罰金之折算標準。
據上論斷，應依刑事訴訟法第273條之1第1項、第299條第1項前
段，刑法第339條第1項、第30條第1項前段、第2項、第41條第1
項前段，刑法施行法第1條之1，判決如主文。
本案經檢察官蔡偉逸到庭執行職務。
中    華    民    國    98    年    10    月    30    日
                  刑事第五庭法  官  李宜娟
上正本證明與原本無異。
如不服本判決應於收受送達後10日內向本院提出上訴書狀，並應
敘述具體理由；其未敘述上訴理由者，應於上訴期間屆滿後20日
內向本院補提理由書（均須按他造當事人之人數附繕本）「切勿
逕送上級法院」。告訴人或被害人如對於本判決不服者，應具備
理由請求檢察官上訴，其上訴期間之計算係以檢察官收受判決正
本之日期為準。
                            書記官  張華瓊
中    華    民    國    98    年    11    月    3     日
附錄本案論罪科刑法條：
刑法第339條
意圖為自己或第三人不法之所有，以詐術使人將本人或第三人之
物交付者，處 5 年以下有期徒刑、拘役或科或併科 1 千元以下
罰金。
以前項方法得財產上不法之利益或使第三人得之者，亦同。
前二項之未遂犯罰之。


司法院資訊處製作；財團法人民間司法改革基金會備份。
